臺灣臺北地方法院刑事判決　　　　　　　　　　　　　九十年度交易字第一四四號
　　公　訴　人　臺灣臺北地方法院檢察署檢察官
　　被　　　告　丁○○
右列被告因業務過失傷害案件，經檢察官提起公訴（八十九年度偵字第一五一一六號
），本院判決如左：
    主    文
丁○○從事業務之人，因業務上過失傷害人，處拘役貳拾日，如易科罰金，以佰元
折算壹日。
    事    實
一、丁○○為營業用小客車（計程車）司機，負責駕駛營業用小客車載運乘客，為從
    事駕駛業務之人；民國八十八年十月二十七日凌晨四時十五分許，丁○○駕駛車
    牌號碼Ｂ二－三六三號營業用小客車，沿臺北市○○○路○段由北向南方向行駛
    ，原應注意駕駛汽車，應遵守道路交通標誌、標線、號誌之指示，汽車行駛至交
    岔路口，其行進、轉彎，應遵守燈光號誌或交通警察之指示，及車輛面對行車管
    制號誌圓形紅燈表示禁止通行，不得超越停止線或進入路口，而當時天氣晴朗、
    夜間有照明、視距良好、市區○○道路乾燥、無缺陷及障礙、行車管制號誌運作
    正常，依其智識、能力又無不能注意之情事，詎丁○○行至臺北市○○○路○段
    七十八巷及瑞安街二十三巷交岔路口、尚未通過復興南路二段路口停止線時，竟
    疏未注意路口行車管制號誌已轉變為圓形紅燈、不得超越停止線或進入路口，而
    貿然闖越紅燈、進入路口，適有戊○○駕駛車牌號碼Ｋ八－九八七七號自用小客
    車沿臺北市○○街二十三巷由東向西方向行駛、見路口行車號誌由圓形紅燈轉變
    為圓形綠燈後直行，亦疏未注意前後左右有無障礙或車輛行人，並讓行進中之車
    輛、行人優先通行，即貿然進入瑞安街二十三巷與復興南路二段交岔路口，丁○○所駕車牌號碼Ｂ二－三六三號營業用小客車左前側車身遂遭戊○○所駕車牌號
    碼Ｋ八－九八七七號自用小客車車頭撞及，戊○○所駕車輛並因撞擊力過大打滑
    致右側車身撞及丁○○所駕車輛，復遭丁○○所駕車輛拖曳進入該交岔路口南方
    之復興南路二段內，終因丁○○所駕車輛右前側撞及路旁停車格內停放之車輛而
    停止，戊○○因而受有右頭部頂葉及顳葉腫脹、雙膝部表淺擦傷、右手腕擦傷之
    傷害。
二、案經戊○○訴由臺灣臺北地方法院檢察署檢察官偵查起訴。
    理    由
一、訊據被告丁○○固不否認為營業用小客車司機，負責駕駛營業用小客車載運乘客
    ，為從事駕駛業務之人，於右揭時、地駕駛車牌號碼Ｂ二－三六三號營業用小客
    車與告訴人戊○○駕駛之車牌號碼Ｋ八－九八七七號自用小客車發生碰撞等情，
    惟矢口否認告訴人因而受有右頭部頂葉及顳葉腫脹、雙膝部表淺擦傷、右手腕擦
    傷之傷害及因過失傷害告訴人，辯稱：車禍發生後並未見告訴人受傷，告訴人舉
    止並無受傷跡象，到場處理之員警詢問時，告訴人亦未表明受傷或接受救護，其
    傷勢應係杜撰，又事故發生時臺北市○○○路○段北向南方向之行車管制號誌為
    圓形綠燈，其並未闖越紅燈，係告訴人沿瑞安街二十三巷由東向西方向高速闖越
    紅燈始生本件車禍，至證人甲○○其於現場並未發現，顯非目擊證人、所述不實
    云云。
二、經查：
（一）被告為營業用小客車（計程車）司機，負責駕駛營業用小客車載運乘客，為從
      事駕駛業務之人，八十八年十月二十七日凌晨四時十五分許，被告駕駛車牌號
      碼Ｂ二－三六三號營業用小客車，沿臺北市○○○路○段由北向南方向行駛，
      行至臺北市○○○路○段七十八巷及瑞安街二十三巷交岔路口、尚未通過復興
      南路二段路口停止線時，疏未注意路口行車管制號誌已轉變為圓形紅燈、不得
      超越停止線或進入路口，而貿然闖越紅燈、進入路口，適有告訴人戊○○駕駛
      車牌號碼Ｋ八－九八七七號自用小客車沿臺北市○○街二十三巷由東向西方向
      行駛、見路口行車號誌由圓形紅燈轉變為圓形綠燈後直行，亦疏未注意前後左
      右有無障礙或車輛行人，並讓行進中之車輛、行人優先通行，即貿然進入瑞安
      街二十三巷與復興南路二段交岔路口，告訴人所駕車輛車頭遂撞及被告所駕車
      輛左前側車身，告訴人所駕車輛並因撞擊力過大打滑致右側車身撞及被告所駕
      車輛，復遭被告所駕車輛拖曳進入該交岔路口南方之復興南路二段內，終因被
      告所駕車輛右前側撞及路旁停車格內停放之車輛而停止，告訴人因而受有右頭
      部頂葉及顳葉腫脹、雙膝部表淺擦傷、右手腕擦傷等傷害之事實，業據告訴人
      指訴歷歷，核與證人即現場目擊者甲○○於檢察官偵訊中證述情節及臺北市政
      府警察局大安分局道路交通事故調查報告表、交通事故談話紀錄表、補充資料
      表、診斷證明書所載相符，除告訴人是否受傷、被告是否闖越行車管制號誌圓
      形紅燈外，亦為被告所不爭；而當時天氣晴朗、夜間有照明、視距良好、市區
      ○○道路乾燥、無缺陷及障礙、行車管制號誌運作正常，依被告之智識、能力
      並無不能注意之情事，亦據臺北市政府警察局市政府警察局大安分局交通分隊
      據報處理之員警觀察、記載明確，有臺北市政府警察局大安分局道路交通事故
      調查報告表附卷可稽。
（二）被告雖一再爭執告訴人當時並未受傷，其傷勢應係杜撰云云，然告訴人於車禍
      次日因頭痛暈眩、雙膝疼痛前往醫療院所診治結果，有右頭部頂葉及顳葉腫脹
      、雙膝部表淺擦傷、右手腕擦傷之傷勢，有診斷證明書附卷可稽，前已述及，
      是項傷勢與臺北市政府警察局大安分局交通分隊當場製作之道路交通事故補充
      資料表所載告訴人「手與腳擦傷、頭部腫」之傷勢一致，亦有該補充資料表可
      按，而補充資料表所載內容係員警依據當事人之陳述並檢視無誤後記載，此經
      證人即製作該紙補充資料表之臺北市政府警察局大安分局交通分隊員警丙○○
      到庭證述明確，參諸員警丙○○與告訴人並無親誼故舊、與被告亦無宿怨仇隙
      ，此為被告所不爭執，員警丙○○應無羅織誣陷被告之可能或必要，又告訴人
      之傷勢僅為表皮輕微擦傷、瘀腫，其於車禍後未因傷舉止受影響，及表明無庸
      以救護車救護，亦為人情之常，要難據以遽認告訴人實未受有任何傷害，是被
      告空言否認告訴人受有傷害，委無可採，告訴人確因與被告間車禍受有右頭部
      頂葉及顳葉腫脹、雙膝部表淺擦傷、右手腕擦傷之傷害。
（三）被告復辯稱事故發生時臺北市○○○路○段北向南方向之行車管制號誌為圓形
      綠燈，其並未闖越紅燈，係告訴人沿瑞安街二十三巷由東向西方向高速闖越紅
      燈始生本件車禍，其無過失，至證人甲○○其於現場並未發現，顯非目擊證人
      、所述不實云云，惟被告當日係駕車闖越行車管制號誌圓形紅燈而與綠燈直行
      進入路口之告訴人所駕車輛發生碰撞，已經證人即在場目擊者甲○○於檢察官
      偵訊中證述纂詳，而甲○○確於被告與告訴人發生車禍時在場目擊，因不願久
      候現場而僅告知到場員警其身分證統一編號、出生年月日及聯絡電話後離去一
      節，此經到場處理之臺北市政府警察局大安分局瑞安派出所員警乙○○經檢察
      官訊問後以書狀陳明在卷，有員警報告及工作紀錄簿影本在卷可考，雖證人甲○○經本院多次傳喚、拘提均未能到庭，但既無證據足認其與告訴人有何親朋
      交誼，其年籍、電話等身分、聯繫資料復為到場處理員警於事故當場取得，衡
      情應無可能與告訴人勾串或為告訴人所杜撰，從而，被告當日係闖越紅燈而遭
      告訴人所駕車輛撞及，已堪認定。
（四）按道路交通安全規則中汽車指在道路上不依軌道或電力架線而以原動機行駛之
      車輛（包括機器腳踏車）；駕駛人駕駛汽車，應遵守道路交通標誌、標線、號
      誌之指示，並服從執行交通勤務之警察或依法令執行指揮交通及交通稽查任務
      人員之指揮；汽車行駛時，駕駛人應注意車前狀況，並隨時採取必要之安全措
      施；汽車行駛至交岔路口，其行進、轉彎，應遵守燈光號誌或交通警察之指示
      ；行車管制號誌各燈號顯示之意義如左：五、圓形紅燈（一）車輛面對圓形紅
      燈表示禁止通行，不得超越停止線或進入路口，道路交通安全規則第二條第一
      項第一款、第九十條、第一百零二條第一款前段、道路交通標誌標線號誌設置
      規則第二百零六條第五款第一目定有明文。本件被告於八十八年十月二十七日
      凌晨四時十五分許駕駛車牌號碼Ｂ二－三六三號營業用小客車，沿臺北市○○○路○段由北向南方向行駛，行至臺北市○○○路○段七十八巷及瑞安街二十
      三巷交岔路口、尚未通過復興南路二段路口停止線時，路口行車管制號誌已轉
      變為圓形紅燈，而當時天氣晴朗、夜間有照明、視距良好、市區○○道路乾燥
      、無缺陷及障礙、行車管制號誌運作正常，依被告之智識、能力又無不能注意
      之情事，被告竟貿然闖越紅燈、進入路口，適告訴人駕駛車牌號碼Ｋ八－九八
      七七號自用小客車沿臺北市○○街二十三巷由東向西方向行駛、見路口行車號
      誌由圓形紅燈轉變為圓形綠燈後直行，亦疏未注意前後左右有無障礙或車輛行
      人，並讓行進中之車輛、行人優先通行，即貿然進入瑞安街二十三巷與復興南
      路二段交岔路口，雙方所駕遂車輛發生碰撞，告訴人因而受有右頭部頂葉及顳
      葉腫脹、雙膝部表淺擦傷、右手腕擦傷之傷害，業如前述，揆諸上揭法條，被
      告有過失甚明，且其過失行為與告訴人戊○○之傷害間，有相當因果關係。雖
      告訴人亦有起步未注意前後左右有無障礙或車輛行人、並讓行進中之車輛、行
      人優先通行之過失，前業提及，但告訴人之過失並不能減免被告之過失，併此
      敘明。
（五）綜上所述，本件事證明確，被告犯行堪以認定，應依法論科。
三、被告為營業用小客車（計程車）司機，負責駕駛營業用小客車載運乘客，為從事
    駕駛業務之人，是核被告所為，係犯刑法第二百八十四條第二項前段從事業務之
    人因業務上過失傷害人罪。爰審酌本件被告並無前科、素行良好，有臺灣高等法
    院被告全國前案紀錄表可佐，犯後否認犯行、顯無悔意，違反道路交通安全規則
    情節重大，自事故發生迄今已近三年猶未賠償告訴人所受損害，但告訴人所受傷
    害甚為輕微，且告訴人自八十九年六月後即遷移新址不明，迭經檢察官、本院多
    次傳喚皆未能通知到庭，致被告亦無從與之商議賠償、和解事宜，且告訴人就是
    件車禍之發生亦有過失等一切情狀，量處如主文所示之刑。又刑法第四十一條已
    於九十年一月十日經總統公布施行，並於同年月十二日生效，該條規定：「犯最
    重本刑為五年以下有期徒刑之刑之罪，而受六個月以下有期徒刑或拘役之宣告，
    因身體、教育、職業、家庭之關係或其他正當事由，執行顯有困難者，得以一元
    以上三元以下折算一日，易科罰金。但確因不執行所宣告之刑，難收矯正之效，
    或難以維持法秩序者，不在此限」、「併合處罰之數罪，均有前項情形，其應執
    行之刑逾六月者，亦同」；按行為後法律有變更者，適用裁判時之法律，刑法第
    二條第一項前段定有明文，而易服勞役及期間、數罪併罰之定執行刑、緩刑及易
    以訓誡、易科罰金各事項，均依新法，亦有最高法院二十四年七月總會決議（二
    ）可資參照，是刑法第四十一條既業於九十年一月十日修正，並於同年月十二日
    生效，揆諸上揭法條規定及決議意旨，本件自應適用裁判時即修正後刑法第四十
    一條第一項前段之規定，諭知易科罰金之折算標準。
據上論斷，應依刑事訴訟法第二百九十九條第一項前段，刑法第二百八十四條第二項
前段、第二條第一項前段、第四十一條第一項前段，罰金罰鍰提高標準條例第一條前
段、第二條，判決如主文。
本案經檢察官黃立維到庭執行職務。
中      華      民      國    九十一    年      九      月    二十六    日
                                  臺灣臺北地方法院交通法庭
                                          法  官  洪  文  慧
右正本證明與原本無異。
如不服本判決，應於判決送達後十日內向本院提出上訴狀(應抄附繕本)。告訴人
或被害人如對於本判決不服者，應具備理由請求檢察官上訴，其上訴期間之計算
係以檢察官收受判決正本之日期為準。
                                          書記官  江  虹  儀
中      華      民      國      九十一      年    九    月    二十七    日
附錄本案論罪科刑法條全文：
刑法第二百八十四條
一因過失傷害人者，處六月以下有期徒刑，拘役或五百元以下罰金。致重傷者，處一
　年以下有期徒刑，拘役或五百元以下罰金。
二從事業務之人，因業務上之過失傷害人者，處一年以下有期徒刑、拘役或一千元以
　下罰金。致重傷者，處三年以下有期徒刑，拘役或二千元以下罰金。
